臺灣臺中地方法院刑事判決　　　　　　 100年度訴字第2864號
公　訴　人　臺灣臺中地方法院檢察署檢察官
被　　　告　趙振傑
上列被告因毒品危害防制條例案件，經檢察官提起公訴（100年
度毒偵字第2374號），被告於準備程序就被訴事實為有罪之陳述
，經告以簡式審判程序之旨，並聽取當事人意見後，合議庭裁定
由受命法官獨任進行簡式審判程序，本院判決如下：
    主    文
趙振傑施用第一級毒品，累犯，處有期徒刑拾月。
    犯罪事實
一、趙振傑前因於民國（下同）86年11月至87年6月間施用第一
    級毒品海洛因經本院裁定送台灣台中看守所附設勒戒處所觀
    察、勒戒後，認有繼續施用毒品傾向，於87年7月10日再送
    強制戒治，於戒治處所處遇滿3月後，其成績評定為合格，
    無繼續戒治之必要，經裁定停止戒治，交付保護管束期滿後
    ，由本院於88年9月16日以87年度訴字第1152號案件判決免
    刑確定；又因於88年12月間起至89年4月16日止施用第一級
    毒品海洛因經本院以89年度訴字第1296號判決判處有期徒刑
    8月確定，因上開案件於89年4月17日令入臺中戒治所施以強
    制戒治，於90年1月20日因停止處分出監而入監執行；又因
    於91年間施用第一級毒品海洛因經國防部中部地方軍事法院
    以91年台審字第345號判決判處有期徒刑10月確定（以上未
    構成本件累犯）；再(1)因毒品危害防制條例案件經本院於95
    年5月1日以95年度訴字第152號判決判處有期徒刑9月確定，
    於95年6月16日入監執行，指揮書執畢日期96年3月15日，於
    96年3月15日縮刑期滿，於96年3月16日因徒刑執行完畢出監
    ；復(2)因竊盜案件經本院於96年2月5日以95年度易字第1994
    號判決判處有期徒刑2年2月，於96年5月17日經臺灣高等法
    院臺中分院96年度上易字第625號判決駁回上訴確定，於96
    年11月9日入監執行；再(3)因竊盜案件經本院於96年10月29
    日以96年度易字第3998號判決判處有期徒刑11月（加重竊盜
    8月、竊盜4月，二罪併定）確定，上開(2)、(3)案經接續執行
    ，指揮書執畢日期為99年8月11日（羈押折抵109日），於99
    年7月26日縮刑期滿（累進縮刑16日），99年5月26日因縮短
    刑期假釋出監付保護管束，於99年7月26日觀護結束，於99
    年7月26日假釋期滿未經撤銷視為執行完畢，猶不知悔改。
二、趙振傑明知海洛因為毒品危害防制條例第2條第2項第1款所
    規定之第一級毒品，不得施用、持有，竟仍基於施用海洛因
    之犯意，於100年6月20日19時許，在臺中市○里區○○路工
    作地點之廁所內，以將少許海洛因置於針筒（嗣已丟棄）內
    加生理食鹽水稀釋後注射於手臂靜脈之方式施用海洛因一次
    。嗣警方於100年6月21日23時30分許，前往臺中市○區○○
    路一段337號「豐原駭客網咖」內執行臨檢勤務時，見趙振
    傑因未帶身分證，且待警方詢其身分時支吾其詞、錯誤百出
    ，遂將其隨同帶回警局，並於翌（22）日凌晨0時5分許得其
    同意採驗尿液送驗，之後對其製作筆錄（趙振傑於製作警詢
    筆錄時承認有於三個月前施用第一級毒品犯行）；嗣其尿液
    送鑑結果呈可待因、嗎啡陽性反應後，始悉上情。
三、案經臺中市政府警察局第三分局報告臺灣臺中地方法院檢察
    署檢察官偵查起訴。
    理    由
一、查本件被告所犯，非死刑、無期徒刑、最輕本刑為3年以上
    有期徒刑之罪，或高等法院管轄第一審之案件，被告於準備
    程序中，就前揭被訴事實為有罪之陳述，經受命法官告以簡
    式審判程序之旨，並聽取被告與公訴人之意見後，本院認無
    不得或不宜改依簡式審判程序進行之處，爰依刑事訴訟法第
    273條之1第1項、第284條之1，經合議庭評議後，裁定本件
    由受命法官獨任進行簡式審判程序，是本件之證據調查，依
    刑事訴訟法第273條之2規定，不受同法第159條第1項、第
    161條之2、第161條之3、第163條之1及第164條至170條規定
    之限制，合先敘明。
二、上開犯罪事實，業據被告趙振傑（下稱被告）於檢察官偵訊
    中及本院審理時均坦白認罪，且被告前揭採尿送驗結果，呈
    海洛因經人體代謝後之可待因、嗎啡陽性反應，有臺中市政
    府警察局第三分局偵辦毒品案件尿液檢體對照表、濫用藥物
    尿液檢體監管紀錄表（趙振傑之尿液檢體編號Ｚ0000000000
    ）、詮昕科技股份有限公司於100年7月6日出具原樣編號
    Ｚ0000000000之濫用藥物尿液檢驗告（可待因檢出濃度19070
    ng/ml、嗎啡檢出濃度104856 ng/ml）在卷可證（見偵查卷
    第31、32、47頁）；復有職務報告、採集尿液同意書、查獲
    現場圖（見偵查卷第35、45、55頁）附卷可憑。又依文獻記
    ，施用海洛因後24小時內經由尿液排出之量可達使用劑量之
    80%，該種毒品於尿液中排出之最長時限，受施用劑量、施
    用方式、個人體質及代謝情況等因素影響，因個案而異，一
    般可檢出之最長時間為海洛因服用後2至4天；而施用甲基安
    非他命後24小時內，約有施用劑量之70%由尿中排出，該毒
    品於尿液中排出之最長時限，受施用劑量、施用方式、個人
    體質及代謝情況等因素影響，因個案而異，一般可檢出之最
    長時間為甲基安非他命1至5天等情，業經行政院衛生署管制
    藥品管理局90年5月4日管檢字第93902號函釋明確，堪認被
    告上開自白確與事實相符，足以採信。本件事證明確，被告
    犯行洵堪認定。
三、按施用第一、二級毒品為犯罪行為，毒品危害防制條例第10
    條定有處罰明文。故施用第一、二級毒品者，依前揭規定本
    應科以刑罰。惟基於刑事政策，對合於一定條件之施用者，
    則依同條例第20條、第23條之規定，施以觀察、勒戒及強制
    戒治之保安處分。又毒品危害防制條例於92年7月9日修正公
    布，自93年1月9日施行，其中第20條、第23條將施用毒品之
    刑事處遇程序，區分為「初犯」及「5年內再犯」、「5年後
    再犯」。依其立法理由之說明：「初犯」，經觀察、勒戒或
    強制戒治後，應為不起訴處分或不付審理之裁定；經觀察、
    勒戒或強制戒治執行完畢釋放後，「5年內再犯」者，因其
    再犯率甚高，原實施之觀察、勒戒及強制戒治既已無法收其
    實效，爰依法追訴或裁定交付審理。至於經觀察、勒戒或強
    制戒治執行完畢釋放後，「5年後再犯」者，前所實施之觀
    察、勒戒或強制戒治已足以遮斷其施用毒品之毒癮，為期自
    新及協助其斷除毒癮，仍適用「初犯」規定，先經觀察、勒
    戒或強制戒治之程序。從而依修正後之規定，僅限於「初犯
    」及「5年後再犯」二種情形，始應先經觀察、勒戒或強制
    戒治程序。倘被告於5年內已再犯，經依法追訴處罰，縱其
    第3次（或第3次以上）再度施用毒品之時間，在初犯經觀察
    、勒戒或強制戒治執行完畢釋放5年以後，已不合於「5年後
    再犯」之規定，且因已於「5年內再犯」，顯見其再犯率甚
    高，原實施觀察、勒戒或強制戒治，已無法收其實效，即應
    依該條例第10條處罰。至於第3次（或第3次以上）施用毒品
    之時間，是否宜有期間限制？以多久為適宜？則分屬刑事政
    策、專門醫學之範圍，非審判機關所能決定，有待循立法途
    徑解決（最高法院97年度第5次刑事庭會議決議）。查被告
    前因於86年11月至87年6月間施用第一級毒品海洛因經本院
    裁定送台灣台中看守所附設勒戒處所觀察、勒戒後，認有繼
    續施用毒品傾向，於87年7月10日再送強制戒治，於戒治處
    所處遇滿3月後，經裁定停止戒治交付保護管束；又因於88
    年12月間起至89年4月16日止施用第一級毒品海洛因經本院
    以89年度訴字第1296號判決判處有期徒刑8月確定，因上開
    案件於89年4月17日令入臺中戒治所施以強制戒治，於90年1
    月20日因停止處分出監而入監執行；又因於91年間施用第一
    級毒品海洛因經國防部中部地方軍事法院以91年台審字第
    345號判決判處有期徒刑10月確定；再因95年間施用第一級
    毒品海洛因經本院以95年度訴字第152號判決判處有期徒刑9
    月確定等情，有臺灣高等法院被告前案紀錄表附卷足憑，是
    被告經觀察勒戒、強制戒治及有期徒刑之執行後，再犯毒品
    危害防制條例第10條第1項之罪，揆諸上開最高法院決議意
    旨，本案應予以依法論科，合先敘明。
五、查海洛因係毒品危害防制條例第2第2項第1款所定之第一級
    毒品，不得非法持有、施用。核被告所為，係犯毒品危害防
    制條例第10條第1項之施用第一級毒品罪。被告施用第一級
    毒品毒品前之持有第一級毒品之行為，本應論以持有第一級
    毒品罪，惟持有後進而施用，其持有之低度行為應各為施用
    之高度行為所吸收，不另論以持有罪責。被告(1)因毒品危害
    防制條例案件經本院於95年5月1日以95年度訴字第152號判
    決判處有期徒刑9月確定，於95年6月16日入監執行，指揮書
    執畢日期96年3月15日於96年3月15日縮刑期滿，於96年3月
    16日因徒刑執行完畢出監；復(2)因竊盜案件經本院於96年2
    月5日以95年度易字第1994號判決判處有期徒刑2年2月，於
    96年5月17日經臺灣高等法院臺中分院96年度上易字第625號
    判決駁回上訴確定，於96年11月9日入監執行；再(3)因竊盜
    案件經本院於96年10月29日以96年度易字第3998號判決判處
    有期徒刑11月（加重竊盜8月、竊盜4月，二罪併定）確定，
    上開(2)、(3)案經接續執行，指揮書執畢日期為99年8月11日
    （羈押折抵109日），於99年7月26日縮刑期滿（累進縮刑16
    日），99年5月26日因縮短刑期假釋出監付保護管束，於99
    年7 月26日觀護結束，於99年7月26日假釋期滿未經撤銷視
    為執行完畢，有臺灣高等法院被告前案紀錄表在卷可參，其
    於徒刑執行完畢5年以內，故意再犯本件有期徒刑以上之罪
    ，為累犯，應依刑法第47條第1項之規定加重其刑。
六、爰審酌被告有多次施用毒品犯罪前科之品行（參卷附臺灣高
    等法院被告前案紀錄表）、國中畢業之智識程度、經濟小康
    之生活狀況（見偵查卷第37頁被告調查筆錄受詢問人資料）
    ，其因施用毒品，經觀察、勒戒、強制戒治執行完畢後，仍
    不思戒惕，且無視於毒品對於自身健康之戕害及國家對於杜
    絕毒品犯罪之禁令，再次施用毒品，未見戒除惡習之決心，
    惡性非輕，然念及被告犯後能坦承犯行，態度良好，其施用
    毒品並無危害他人，犯罪手段尚屬平和，暨施用毒品者均有
    相當程度之成癮性及心理依賴，其犯罪心態與一般刑事犯罪
    之本質並不相同，應側重適當之醫學治療及心理矯治為宜等
    一切情狀，量處如主文所示之刑，並定其應執行之刑，以示
    懲儆。
七、被告施用毒品所使用之注射針筒因業經被告使用後丟棄，且
    無證據證明現仍存在，爰不予諭知沒收，併此敘明。
八、另按刑法第62條前段於94年2月2日修正前係規定：「對於未
    發覺之罪自首而受裁判者，減輕其刑」，嗣於94年2月2日修
    正為「對於未發覺之罪自首而受裁判者，『得』減輕其刑」
    ，而其立法理由為：「按自首之動機不一而足，有出於內心
    悔悟者，有由於情勢所迫者，亦有基於預期邀獲必減之寬典
    者。對於自首者，依現行規定一律必減其刑，不僅難於獲致
    公平，且有使犯人恃以犯罪之虞。在過失犯罪，行為人為獲
    減刑判決，急往自首，而坐令損害擴展之情形，亦偶有所見
    。必減主義，在實務上難以因應各種不同動機之自首案例。
    我國暫行新刑律第51條、舊刑法第38條第1項、日本現行刑
    法第42條均採得減主義，既可委由裁判者視具體情況決定減
    輕其刑與否，運用上較富彈性。真誠悔悟者可得減刑自新之
    機，而狡黠陰暴之徒亦無所遁飾，可符公平之旨，宜予採用
    。故於現行文字「減輕其刑」之上，增一「得」字」。查本
    件之查獲係警方於100年6月21日23時30分許，前往臺中市○
    區○○路一段337號「豐原駭客網咖」內執行臨檢勤務時，
    見被告因未帶身分證，且待警方詢其身分時支吾其詞、錯誤
    百出，遂將其隨同帶回警局，查知其有毒品前科，並於翌（
    22）日凌晨0時5分許得其同意採驗尿液送驗，之後對其製作
    筆錄（被告於製作警詢筆錄時供承有於三個月前施用第一級
    毒品犯行），嗣其尿液送鑑結果呈可待因、嗎啡陽性反應而
    確認，此有職務報告乙份附卷可參。本件被告係因未能明確
    回答身分資料為警帶回警局查詢個資，於警員知悉其有毒品
    前科並得其同意採集尿液後，被告於警詢時始主動供承其有
    施用毒品（惟仍避重就輕，佯稱係查獲前三個月施用），是
    其於警詢時主動供承施用毒品犯行，要係由於情勢所迫；其
    於偵查初始，未基於主動請求戒除毒癮之真誠悔悟而供承施
    用毒品，而接受採尿過程純粹屬被動配合偵查之作為，依前
    揭修法理由，爰不適用自首規定減輕其刑。另被告雖表示其
    所施用之毒品是購自綽號「阿明」之人，惟因未能具體提供
    綽號「阿明」之人之年籍資料、外貌特徵供檢警偵查，故被
    告此部分亦不構成供出上手之減刑事由，均附此敘明。
據上論斷，應依刑事訴訟法第273條之1、第299條第1項前段，毒
品危害防制條例第10條第1項，刑法第11條前段、第47條第1項，
判決如主文。
本案經檢察官楊朝嘉到庭執行職務。
中    華    民    國    100   年   11   月     30     日
                  刑事第一庭  法  官    廖  穗  蓁
上為正本係照原本作成。
如不服本判決應於收受送達後10日內向本院提出上訴書狀，並應
敘述具體理由；其未敘述上訴理由者，應於上訴期間屆滿後20日
內向本院補提理由書（均須按他造當事人之人數附繕本）「切勿
逕送上級法院」。
                              書記官    許  靜  茹
中    華    民    國   100    年    11    月    30    日
附錄本案論罪科刑法條
毒品危害防制條例第10條第1條：
施用第一級毒品者，處6月以上5年以下有期徒刑。